【裁判字號】    92,訴,990
【裁判日期】    920521
【裁判案由】    偽造文書等
【裁判全文】
臺灣高雄地方法院刑事判決                          九十二年度訴字第九九號
    公  訴  人  臺灣高雄地方法院檢察署檢察官
    被      告  甲○○
右列被告因偽造文書等案件，經檢察官提起公訴（九十二年度偵字第二五四三號），
本院判決如左：
    主  文
甲○○竊盜，處有期徒刑參月，如易科罰金，以參佰元折算壹日。又連續行使偽造私
文書，足以生損害於他人，處有期徒刑肆月，如易科罰金以參佰元折算壹日；扣案如
附表所示之物均沒收。應執行有期徒刑陸月，如易科罰金以參佰元折算壹日；扣案如
附表所示之物均沒收。
    事  實
一、甲○○於民國九十一年五月四日下午五時許，在高雄市新興區○○○路「統領大
    舞廳」內，見乙○○將其所有黑色皮包一只（內有乙○○國民身分證一枚、汽車
    駕駛執照一枚、印章一枚、健保卡一枚、行動電話一具、現金新台幣（下同）五
    千元及蔡黃阿招印章一枚）放置於座椅，而人未在座位上，有機可趁，竟意圖為
    自己不法之所有，徒手竊取之，得手後，將現金花用殆盡。後於九十一年八月下
    旬某日，甲○○復另起變造乙○○證件以供己使用之意，遂基於變造特種文書之
    概括犯意，在其位於高雄縣仁武鄉○○村○○○街一四二號二樓住處，將所竊得
    乙○○國民身分證、汽車駕駛執照上之乙○○照片撕下，換貼其個人照片而連續
    變造上開國民身分證、汽車駕駛執照，足以生損害於戶政機關對身分證管理之正
    確性、監理機關對於汽車駕駛執照管理之正確性及乙○○本人。嗣於九十一年八
    月二十八日，甲○○復基於偽造私文書、行使偽造私文書之概括犯意及行使變造
    特種文書、意圖為自己不法所有之故意，持前開變造之乙○○國民身分證、汽車
    駕駛執照，前往位於高雄市新興區○○○路四五八號之「岱聲實業有限公司」（
    下稱岱聲公司），冒稱其為乙○○為本人以申請行動電話門號而行使之，足以生
    損害於戶政機關對身分證管理之正確性、監理機關對於汽車駕駛執照管理之正確
    性、岱聲公司及乙○○本人，並在泛亞電信用戶申請書申請人簽名處偽造「乙○
    ○」之署押一枚、在泛亞電信ＡＮＮＣ二○二五刷刷專案用戶聲明書上偽造「乙
    ○○」之署押二枚，而偽造私文書，進而冒用乙○○之名義，持前開泛亞電信用
    戶申請書、泛亞電信ＡＮＮＣ二○二五刷刷專案用戶聲明書向泛亞電信公司申請
    門號0000000000號行動電話而行使之，足以生損害於岱聲公司、泛亞
    電信公司及乙○○，致泛亞電信公司陷於錯誤而核發具有財產價值之門號000
    0000000號行動電話晶片一枚供甲○○使用。甲○○遂基於意圖為自己不
    法利益之概括犯意，自九十一年九月起至九十一年十二月止，在高雄縣市等處所
    ，連續利用上開ＳＩＭ卡之相關電信通信設備與他人通訊，致使泛亞電信公司陷
    於錯誤，誤認甲○○係0000000000號ＳＩＭ晶片卡之合法使用權人而
    提供通訊服務，並將通訊費用列入乙○○之帳單，連續獲得免費使用行動電話通
    訊之財產上不法利益，共計五千一百九十九元（其中九十一年九月份之通訊費用
    為一千二百八十一元、十月份之通訊費用為三千零一十八元、十一月份之通訊費
    用為二千三百六十六元、十二月份之通訊費用為二百七十一元，共計六千九百三
    十六元，其中甲○○於九十一年十一月六日曾繳交一千七百三十七元，尚餘五千
    一百九十九元未繳）。後於九十一年十二月二十四日，甲○○復承接前開偽造私
    文書、行使偽造私文書之概括犯意，前往高雄市苓雅區○○○路合作金庫銀行苓
    雅分行，偽造「乙○○」之署押二枚及盜用「乙○○」之印文二枚於單摺掛失止
    付申請暨新單摺補領書上、偽造「乙○○」之署押一枚於印鑑掛失暨更換印鑑申
    請書上、偽造「乙○○」之署押一枚及盜用「乙○○」之印文二枚於活期儲蓄存
    款印鑑卡（厚）上、盜用「乙○○」之印文一枚於活期儲蓄存款印鑑卡（薄）上
    ，而偽造私文書，進而冒用乙○○之名義，持前開單摺掛失止付申請暨新單摺補
    領書、印鑑掛失暨更換印鑑申請書、活期儲蓄存款印鑑卡（厚）、活期儲蓄存款
    印鑑卡（薄）向合作金庫銀行申請乙○○所有第二二五九九八號帳戶存摺之掛失
    止付、申請補發及原留存印鑑之掛失、變更而行使之，足以生損害於合作金庫銀
    行及乙○○，然因遭銀行行員發現簽名不符而未得逞。嗣因合作金庫行員通知乙
    ○○，經報警處理後始查悉上情。嗣於九十二年一月二十九日晚間七時許，甲○
    ○為警在高雄市○○區○○街與博愛路口查獲，並起出變造之乙○○國民身分證
    一枚、汽車駕駛執照一枚、乙○○之印章一枚。
二、案經高雄市政府警察局鼓山分局報請臺灣高雄地方法院檢察署檢察官偵查起訴。
    理  由
一、右揭事實，除竊盜部分外，迭經被告甲○○於警、偵訊及本院審理中坦承不諱，
    核與被害人乙○○指述情節相符，並有變造之乙○○國民身分證一枚、汽車駕駛
    執照一枚扣案及泛亞電信用戶申請書、泛亞電信ＡＮＮＣ二○二五刷刷專案用戶
    聲明書、泛亞電信帳務明細表、單摺掛失止付申請暨新單摺補領書、印鑑掛失暨
    更換印鑑申請書、活期儲蓄存款印鑑卡（厚）、活期儲蓄存款印鑑卡（薄）、高
    雄市政府警察局鼓山分局扣押筆錄、贓物認領保管書單各一紙附卷可稽，足認被
    告此部分之自白與事實相符，洵堪採為論罪科刑之依據。
二、另訊據被告雖矢口否認有何公訴人所指竊盜之犯行，辯稱：乙○○的黑色皮包是
    伊在統領大舞廳女生廁所內撿到的云云。然查，被害人乙○○所有之黑色皮包一
    只（內有乙○○國民身分證一枚、汽車駕駛執照一枚、印章一枚、健保卡一枚、
    行動電話一具、現金五千元及蔡黃阿招印章一枚），係被告於九十一年五月四日
    下午五時許，在高雄市新興區○○○路「統領大舞廳」內座位上竊取之情，已經
    被告於警訊中供承不諱，核與被害人乙○○指述情節相符，且被告亦供承其取得
    被害人乙○○之皮包時，內尚有現金四千餘元（見偵查卷第八頁、本院九十二年
    五月六日訊問筆錄），倘如被告所述，被害人乙○○之皮包真係其於廁所內持獲
    ，參酌被害人乙○○之指述，顯見被害人乙○○之皮包應係遭不詳人士在座位上
    竊取後，將之棄置於廁所內，衡情，該人既有意竊盜被害人乙○○之皮包，其目
    的當在取得財物，是自會在將皮包內有價值之物品，尤其是現金取走後，始有將
    皮包丟棄之可能，豈有在未取走任何皮包內財物之情況下，即將之丟棄於廁所內
    之理，由此亦可見被告辯詞之不可採，應以被告於警訊中之供述為可信。此外，
    復有錄影帶畫面翻拍之照片五幀附卷可稽，事證明確，被告犯行，均堪認定。
三、查國民身分證為國民身份之證明文件，駕駛執照為具備駕駛能力之證明文件，均
    為刑法第二百十二條之特種文書；又按ＳＩＭ卡（行動電話用戶識別卡）係一片
    晶片，為有體物，係行動電話通話之鑰匙，具有一定之財產價值。是核被告所為
    ，係犯刑法第三百二十條第一項之竊盜罪、同法第二百十六條、第二百十二條之
    行使變造特種文書罪、同法第二百十六條、第二百十條之行使偽造私文書罪、同
    法第三百三十九條第一項之詐欺取財罪、同法第三百三十九條第二項、第一項之
    詐欺得利罪。又被告偽造私文書，進而持以行使，其偽造私文書之低度行為，應
    為行使之高度行為所吸收，不另論罪；其於泛亞電信用戶申請書、泛亞電信ＡＮ
    ＮＣ二○二五刷刷專案用戶聲明書、單摺掛失止付申請暨新單摺補領書、印鑑掛
    失暨更換印鑑申請書、活期儲蓄存款印鑑卡（厚）、活期儲蓄存款印鑑卡（薄）
    上偽造署押及盜用印章之行為，為偽造私文書之部分行為，亦不另論罪。又被告
    變造國民身分證、汽車駕駛執照後，進而行使，其變造國民身分證、汽車駕駛執
    照之低度行為，應為行使之高度行為所吸收，不另論罪。又被告先後多次行使偽
    造私文書、詐欺得利之行為，時間緊接，所犯各係構成要件相同之罪，顯均係基
    於概括犯意反覆為之，為連續犯，應各依刑法第五十六條規定論以一罪，並加重
    其刑。又被告所犯前開行使變造特種文書、行使偽造私文書、詐欺取財、詐欺得
    利四罪間，互有方法結果之牽連關係，應依刑法第五十五條規定，論以較重之行
    使偽造私文書一罪。又被告所犯前開行使偽造私文書與竊盜二罪間，犯意各別，
    行為互殊，應予分論併罰。爰審酌被告因圖小利，竟起意竊盜他人之財物，進而
    變造他人之證件，冒用他人之名義，持向電信公司申請行動電話門號使用，進而
    撥打獲取不法利益，足以生損害於電信公司及被害人乙○○等人，並向金融機關
    申請存摺、印鑑之掛失止付、補發及變更，足以生損害於金融機關及被害人乙○
    ○等人，行為誠屬不該，且迄今尚未賠償被害人乙○○之損失，惟念其犯後坦承
    大部分之犯行，態度尚佳等一切情狀，分別量處如主文所示之刑，並諭知其應執
    行之刑及易科罰金之折算標準。又扣案變造乙○○國民身分證及汽車駕駛執照上
    所黏貼之被告照片各一張，係被告所有，供犯罪所用之物，爰依刑法第三十八條
    第一項第二款宣告沒收之。又扣案如附表編號三至七號所示偽造之「乙○○」署
    押共七枚，不問屬於犯人與否，均應依刑法第二百十九條宣告沒收。至泛亞電信
    用戶申請書用戶名稱所填寫之「乙○○」，及活期儲蓄存款印鑑卡（薄）戶名所
    填寫之「乙○○」，僅係識別申請人及帳戶為何人，並非表示申請人或儲戶本人
    簽名之意思，是非屬刑法第二百十七條所稱之署押，附予敘明。
據上論斷，應依刑事訴訟法第二百九十九條第一項前段，刑法第五十六條、第二百十
六條、第二百十條、第二百十二條、第三百二十條第一項、第三百三十九條第一項、
第二項、第四十一條第一項、第五十五條、第五十一條第五款、第三十八條第一項第
二款、第二百十九條，罰金罰鍰提高標準條例第一條前段、第二條，判決如主文。
本案經檢察官張啟祥到庭執行職務。
中      華      民      國    九十二    年      五      月    二十一    日
                                  臺灣高雄地方法院刑事庭
                                      法  官    曾  淑  娟
右正本證明與原本無異。
如不服本判決，應於判決送達後十日內，向本院提出上訴狀。
                                      書記官    呂  怜  勳
中      華      民      國    九十二    年      五      月    二十一    日
附錄本判決論罪科刑法條：
中華民國刑法第三百二十條第一項
意圖為自己或第三人不法之所有，而竊取他人之動產者，為竊盜罪，處五年以下有期
徒刑、拘役或五百元以下罰金。
中華民國刑法第二百一十條
偽造、變造私文書，足以生損害於公眾或他人者，處五年以下有期徒刑。
附表：
┌───┬───────────────────────┬───────┐
│編號  │應沒收之物                                    │備註          │
├───┼───────────────────────┼───────┤
│一    │變造之乙○○國民身分證上所黏貼之甲○○照片壹張│              │
├───┼───────────────────────┼───────┤
│二    │變造之乙○○汽車駕駛執照上所黏貼之甲○○照片壹│              │
│      │張                                            │              │
├───┼───────────────────────┼───────┤
│三    │泛亞電信用戶申請書上申請人簽名處偽造之「乙○○│              │
│      │」署押壹枚                                    │              │
├───┼───────────────────────┼───────┤
│四    │泛亞電信ＡＮＮＣ二○二五刷刷專案用戶聲明書上偽│              │
│      │造之「乙○○」署押貳枚                        │              │
├───┼───────────────────────┼───────┤
│五    │單摺掛失止付申請暨新單摺補領書上偽造之「乙○○│              │
│      │」署押貳枚                                    │              │
├───┼───────────────────────┼───────┤
│六    │印鑑掛失暨更換印鑑申請書上偽造之「乙○○」署押│              │
│      │壹枚                                          │              │
├───┼───────────────────────┼───────┤
│七    │活期儲蓄存款印鑑卡（厚）上偽造之「乙○○」署押│              │
│      │壹枚                                          │              │
└───┴───────────────────────┴───────┘


司法院資訊處製作；財團法人民間司法改革基金會備份。
